臺灣高等法院刑事判決　　　　　　　　94年度上訴字第3030號
即　被　告　乙○○
上列上訴人因恐嚇等案件，不服臺灣基隆地方法院94年度訴字第
453號，中華民國94年7月22日第一審判決（起訴案號：臺灣基隆
地方法院檢察署93年度偵字第2951號），提起上訴，本院判決如
下：
    主  文
上訴駁回。
    事  實
一、乙○○曾因違反毒品危害防制條例案件，經臺灣基隆地方法
    院於民國（下同）91年1月11日以90年度易字第637號判決判
    處有期徒刑6月，於91年2月16日確定，於92年6月24日易科
    罰金執行完畢，乙○○明知其與余美麗業於92年9月1日離婚
    ，對余美麗交往情形已無由干涉，竟因缺款花用，與馬永誠
    （業於93年7月17日死亡）基於意圖為自己不法所有之共同
    犯意聯絡，共謀以誣指邱中福（業於93年9月11日死亡）與
    余美麗有染為由，向其勒索金錢花用，渠等謀議既定，遂於
    93年5月18日下午4時許，由乙○○指示不知情之邱德垣（業
    經判決確定）租用汽車搭載馬永誠、乙○○二人，於同日晚
    間9時許，前往台北縣瑞芳鎮○○路○段112之1號邱中福住處
    前巷口等候，嗣邱中福出現後，由乙○○雙手各持電擊棒（
    未扣案）及伸縮警棍各一支、馬永誠持西瓜刀一把（未扣案
    ）架在邱中福頸部之方式，強押邱中福進入邱德垣接應汽車
    內，邱德垣明知邱中福係遭乙○○、馬永誠以非法方法剝奪
    行動自由強押至汽車內，竟仍與乙○○、馬永誠基於共同犯
    意聯絡，由邱德垣迅速駕車駛離現場，使邱中福無從逃離，
    以此非法方法共同剝奪邱中福行動自由。乙○○於車內即質
    問邱中福是否與余美麗有染，邱中福否認後即遭乙○○徒手
    毆打。邱德垣依馬永誠之指示，將汽車駛往其位於台北縣汐
    止市○○路○段168巷7號4樓住處，由馬永誠以膠帶綑綁邱中
    福手腳剝奪其行動自由後，將之私行拘禁於邱德垣提供之住
    處房間內，乙○○、馬永誠以邱中福與余美麗有染為由，乙
    ○○持伸縮警棍，馬永誠則以徒手方式毆打邱中福，並以「
    若報警，要讓你死的很難看」、「我不怕收不到錢，我今天
    能綁你第一次，之後就可以綁你第二次、第三次，如果不拿
    錢的話，家裏大小要顧好，若報警要剁一手一腳」、「要拿
    你填海」等語恐嚇邱中福，使邱中福心生畏懼，應允交付新
    台幣（下同）六萬六千元紅包後，乙○○、馬永誠始決意釋
    放邱中福，由乙○○、馬永誠指示邱德垣駕車，於翌日（19
    日）凌晨1時許，將邱中福載往基隆八堵火車站釋放。邱中
    福因恐遭遇不測，遂於93年5月22日下午2時許，在基隆市○
    ○○路某土地公廟前，欲交付六萬六千元予乙○○，惟遭乙
    ○○以數額過少拒絕，並出言恐嚇要剁邱中福手腳，經邱中
    福苦苦哀求後，乙○○始同意以十萬元解決。邱中福遂於93
    年5月29日凌晨3時許，在基隆市○○○路168巷50弄24號乙
    ○○住處前，交付十萬元予乙○○。乙○○取得上開款項後
    ，承前意圖為自己不法所有之概括犯意，於93年7月間多次
    要求邱中福再交付十萬元，並於93年7月12日晚上9時23分許
    ，至邱中福前開住處前大吵大鬧要求再給付款項，以腳用力
    踹大門致大門下方鋁板接縫破裂，邱中福不堪乙○○無端需
    索，始報警偵辦，經警聲請搜索票後，於93年8月5日23時30
    分許，在台北縣瑞芳鎮○○路236號前，乙○○所使用之車
    號QZ9685號機車內，搜獲乙○○作案所用之伸縮警棍一支，
    乙○○因遭警查獲而恐嚇取財未遂。
二、案經台北縣政府警察局瑞芳分局報告台灣基隆地方法院檢察
    署檢察官偵查起訴。
    理  由
一、上訴人即被告乙○○坦承前開時地將被害人邱中福帶往汐止
    邱德垣住處，並於住處內徒手毆打邱中福，對邱中福說「日
    後見一次打一次」，事後有收受邱中福交付的十萬元等節，
    惟否認有剝奪邱中福之行動自由、私行拘禁、恐嚇取財等犯
    行，辯稱略以：「是找邱中福問清楚其與余美麗有無曖昧。
    邱中福是自願上車，我與馬永誠沒有拿西瓜刀、警棍、電擊
    棒押邱中福上車。在邱德垣住處，我與馬永誠有毆打邱中福
    ，用膠帶綑綁邱中福，我有跟邱中福說『如果讓我見到他與
    余美麗在一起，見到一次要打他一次』，所以邱中福自己包
    錢給我，後來沒有再向邱中福要錢」云云，然查：
(一)、本件認定事實所引用之本件卷內所有卷證資料（包含人證與
    文書證據、物證等證據），並無證據證明係公務員違背法定
    程序所取得，又本件被告以外之人於審判外之陳述，亦無刑
    事訴訟法第159條之1至之3所規定之不得作為證據之情形，
    且卷內之文書證據，亦無刑事訴訟法第159條之4之顯有不可
    信之情況與不得作為證據之情形，則依刑事訴訟法第159條
    至159條之5之規定，本件認定事實所引用之本件卷證所有證
　　據，均認有證據能力，合先敘明。
(二)、被害人邱中福於於警詢稱：「原本擔心乙○○日後報復所以
    沒有報案，乙○○93年5月29日拿到錢後，三番兩次到我家
    踹門及到麵攤找碴，要我再支付十萬元，且在93年7月12 日
    晚上9時23分許到我家將大門踹破，這段時間更造成我太太
    自殺、罹患精神疾病，連小孩都生活於恐懼中，所以才來報
    案」等語（偵卷第25頁），且於偵查陳稱：「乙○○、馬永
    誠他們把我押到公寓的4樓，接著把我帶到房間去，將我頭
    上外套取下，馬永誠用膠帶把我的手、腳綁起來。乙○○接
    著拿出一支警用的伸縮棒打我手、腳，並問我『有無與他前
    妻發生性關係』，我說『沒有』，乙○○又打我，馬永誠後
    來叫乙○○先出去，他出去後，馬永誠告訴我說『乙○○有
    一件十一年的官司在，現在與老婆離婚，只是要錢而已』，
    馬永誠說『你不承認也不行，結果都是一樣』，我說『真的
    沒有發生關係』，接著馬永誠就用拳頭打我，之後乙○○又
    進來，馬永誠告訴他我不承認，乙○○又拿伸縮棒打我，馬
    永誠又把乙○○推出去，說他要處理就好，對我說『你這樣
    只是討皮痛而已』，我問『我該怎麼作』，馬永誠就要我拿
    一個紅包出來意思意思，當時我有問要多少錢，他叫我看著
    辦，我說六萬六千元，馬永誠說好，就將我的手、腳的膠帶
    解開，之後乙○○回來，他們二人就到外面談，談完乙○○
    進房間跟我說『不怕收不到錢，我今天能綁你第一次，之後
    就可以綁你第二次、第三次』、『如果不拿的話，家裡大小
    要顧好』，『如果報警要剁我一手一腳』、『要將我丟入海
    中填海』，我說現在沒錢，可否晚三天後再給乙○○，後來
    乙○○、馬永誠、邱德垣三人才在19日凌晨1時許，開車將
    我送到八堵火車站前將我放掉，我才搭計車回家。過3、4天
    後，我籌不出錢，陳祥淳約我到瑞芳火車站前，問我『為什
    麼沒有付錢』，我說『籌不出來』，陳祥淳說六萬六千元太
    少，乙○○已經生氣，最少要二個六萬六千元，我說等於是
    逼我去死，隔天我籌到六萬六千元，在下午2時拿到深澳坑
    路的土地公廟附近，約乙○○出來，我說已籌到六萬六千元
    ，他回答『誰要你的六萬六千元，我至少要你五十萬元，有
    沒有帶來』，我說『帶六萬六千元』，他說『不用談了，我
    要你一隻手』，乙○○就騎機車走了，我就一人坐在該處，
    之後陳祥淳開車過來，他說『要他從中處理，最少要三十萬
    元』，我說『沒有辦法』就騎機車走了。28日晚上12時許，
    乙○○獨自一人來在我家門口咆哮，並用力敲鐵門，29日凌
    晨2時，我打電話給乙○○，在電話中我們討價還價，他最
    後同意以十萬元解決，凌晨2時許，我將錢拿到乙○○在深
    澳坑路的住處樓下，親自將錢交給他」（偵卷第88至90頁）
    、「93年5月18日晚上9點多，我騎機車到巷口時，邱德垣把
    車開過來，擋在巷口，接著乙○○及馬永誠下車，乙○○拿
    著電擊棒，馬永誠拿開山刀（應為西瓜刀之誤）抵住我的胸
    前，把我押上車，乙○○在車上問我有無與他前妻發生性關
    係，我說沒有，乙○○就用拳頭打我的頭，馬永誠對我說『
    如果不承認也不行，硬拗也要拗過』，邱德垣都沒有說話，
    在車上他們把我的頭壓在車子底下。下車前他們先用外套把
    我的頭蓋起來，就把我押到公寓的4樓，接著把我帶到房間
    去將我頭上外套取下，馬永誠用膠帶把我的手、腳綁起來，
    馬永誠用拳頭、乙○○用伸縮警棍打我。後來我同意三天內
    拿六萬六千元給乙○○，他們三人才在19日凌晨1時許，開
    車將我送到八堵火車站前將我放掉，我才搭計車回家」等語
    （偵卷第88至90頁），足徵被告乙○○與馬永誠共謀以誣指
    被害人邱中福與余美麗有染為由，向被害人邱中福勒索金錢
    花用等情。
(三)、且被告被告於偵查稱：「邱中福在89年開始誘拐我老婆（余
    美麗），93年5月18日當天邱德垣租車本來要載我去大香港
    社區帶孩子，後來中正（馬永誠）打電話給我，才臨時決定
    要到瑞芳去找邱中福，邱德垣先去接馬永誠，再到我家找我
    ，邱中福上車時，邱德垣才知道我是要找邱中福，我在車上
    徵得邱德垣同意才將邱中福押到邱德垣的租處去。當天我手
    拿伸縮警棍及電擊棒，馬永誠拿一把東西（西瓜刀）。我看
    到邱中福以後，怕他跑掉就將他機車鑰匙搶下來，我跟馬永
    誠押邱中福上車，載到邱德垣家，在房間內我聽邱中福否認
    就很生氣，用伸縮警棍打他，馬永誠用膠帶把邱中福的手綁
    起來。小胖就載我去基隆找我太太，後來回來以後就載邱中
    福去八堵讓邱中福坐計程車回去。過幾天後邱中福去瑞芳車
    站找我哥哥陳祥淳，希望陳祥淳排解糾紛，並說要包一個紅
    包給我，後來以二十萬元達成協議，93年5月底邱中福拿十
    萬元到我家裡，跟我說另外十萬元讓他寬延一個月，後來他
    沒有實踐，我就到他店裡去理論」等語（偵卷75至77、91至
    97頁），核與共同被告邱德垣坦承開車搭載乙○○、馬永誠
    去瑞芳帶邱中福上車，是依馬永誠的指示將邱中福帶到汐止
    住處，有看到邱中福身上有傷，手腳被膠帶捆綁，後來將邱
    中福帶到基隆八堵釋放等情，並於偵查稱：「93年5月18日
    乙○○原本叫我租車去載他的小孩子，後來叫我去接中正（
    馬永誠），再去接乙○○，我載馬永誠時就看見他拿西瓜刀
    ，乙○○上車時就拿電擊棒及伸縮警棍，乙○○指示我開往
    瑞芳，之後他們二人將邱中福夾在中間帶上車並坐後座，在
    車上乙○○及馬永誠都有打、罵邱中福，並將邱中福頭壓下
    不讓他看外面，本來開車要去找馬永誠的朋友，但朋友不在
    ，乙○○就叫我將車開去我住處，抵達我家後，邱中福的頭
    被他自己的外套套住，被乙○○及馬永誠帶到我家去，我去
    停車及買飲料回來後，就看到被害人手腳被膠帶纏住，膝蓋
    破皮流血。有聽到乙○○對邱中福說『如果報警的話會讓他
    死的很難看』。在開車回到我家前，我就知道邱中福是被押
    的，不是自願上車」等語相符（偵卷77至78、156至158頁）
    ，並有被告乙○○所有供犯案所用之伸縮警棍一支扣案可憑
    ，堪認被告乙○○於偵查之自白與事實相符可採。被告乙○
    ○雖嗣後否認犯行辯稱略以：「邱中福是自願上車，帶邱中
    福到邱德垣汐止住處是為了問清楚事情」云云，顯與事證不
    符而非可採，是被告乙○○與馬永誠共同以非法方法剝奪被
    害人邱中福之行動自由，進而與被告邱德垣共同私行拘禁被
    害人邱中福於汐止邱德垣住處，至翌日凌晨始釋放被害人邱
    中福等甚明。
(四)、被告乙○○於原審自承：「在邱德垣住處我與馬方誠有毆打
    邱中福，並用膠帶綑綁邱中福。我跟邱中福說如果讓我見到
    他與余美麗在一起，見到一次要打他一次，所以邱中福包錢
    給我」等語（原審卷第75至76頁），核與共同被告被告邱德
    垣亦稱：「到房間有看到邱中福膝蓋流血，雙腳、雙手被膠
    帶綑在一起，我幫邱擦血時，想要將膠帶鬆開，馬永誠不肯
    ，要我到外面，我離開房間到客廳，有聽到房間內有三字經
    叫罵聲，聽到邱中福說『那我包六萬六千元行不行』，馬永
    誠說『這個事情不要問我』」等語一致（原審卷第48、77頁
    ），且與證人甲○○即邱中福之妻於原審證稱：「邱中福被
　　押走前，乙○○有跟我說妳只會顧店，不知道邱中福和余美
  　麗有曖昧關係嗎，乙○○要邱中福打電話給他，我說好，把
    乙○○打發走。邱中福被押走而放回家時我才得知此事，邱
    中福跟我說他在家的巷口，被乙○○找人押走，被押到汐止
    的一個房子內，乙○○和他人一起打邱中福，並用膠帶捆住
    邱中福手、腳，邱中福說對方向他要錢，後來乙○○找人將
    他載到八堵火車站，邱中福自己坐車回家」等語相符（原審
    卷第69頁），並有大門遭破壞之照片四張、邱中福保元國術
    館93年7月19日損傷接骨治療證明書、台北縣政府警察局瑞
    芳分局93年8月5日搜索扣押筆錄暨扣押物品目錄表在卷可參
    （第2951號偵卷第44頁、第898號偵卷第38至43頁反面），
    則被害人邱中福所陳遭私行拘禁於被告邱德垣住處時，遭到
    被告乙○○及馬永誠綑綁、毆打，在被害人邱中福同意交付
    金錢後才獲釋放，其後被告乙○○不斷至邱中福住處騷擾，
    取得邱中福交付之十萬元後，猶至邱中福住處要錢進而踹破
    大門等情，應可採信。
(五)、被告乙○○雖辯稱：「因為邱中福與余美麗有曖昧，邱中福
    主動要和我和解，拿十萬元給我，我拿到錢後，沒有再繼續
    向邱中福要錢」云云。然查，證人余美麗即被告乙○○之前
    妻於偵查證稱：「與乙○○於92年9月1日離婚。我與邱中福
    有一起去打過麻將，邱中福有順道載我回家過二、三次，但
    這並不表示我們是男女朋友，離婚是因為乙○○對家沒有責
    任，不改吸毒惡習，與邱中福並沒有任何關係」等語（偵卷
    第134、135頁），且於原審證稱：「本案發生前，我沒有聽
    乙○○質疑過我與邱中福的關係，本案發生後才知道乙○○
    用這個理由發生本案」等語（原審卷第67頁），而證人陳祈
    維即被告乙○○之子於偵查時證稱：「乙○○在監執行的期
    間內沒有看見余美麗與邱中福往來，沒有見過邱中福到過我
    家，也沒有見過他們二人一起邀約出遊或書信、電話往來」
    等語（偵卷第137、138頁），應認被害人邱中福與證人余美
    麗間並無曖昧之情；雖證人陳祥淳即被告乙○○之兄證稱：
    「案發後，有去找邱中福，邱中福承認與余美麗有曖昧關係
    ，要包六萬六千元紅包給乙○○，希望乙○○原諒，但乙○
    ○不要，我對邱中福說，你和余美麗發生這樣關係，換了是
    我，給我二個六萬六我也不要」等語（原審卷第70至72頁）
    ，惟證人陳祥淳前開證言與被害人邱中福指訴內容不一，是
    否可採，並非無疑，且被告乙○○於92年9月1日已與證人余
    美麗離婚，其對離婚後前妻交友情形本無從干涉，竟以此理
    由剝奪被害人邱中福之行動自由，對邱中福加以捆綁、毆打
    ，進而向被害人邱中福勒索財物，難認被害人邱中福係基於
    自願而交付財物，被告乙○○空言否認犯行，自非可採。
(六)、綜上，被告乙○○所辯並非可採，其犯行事證明確，應依法
    論科。按當事人聲請調查之證據，為同一證據再行聲請者，
    法院認為不必要者，得以裁定駁回之，刑事訴訟法第163條
    之2第4款定有明文，而證人已由法官合法訊問，且於訊問時
    予當事人詰問之機會，其陳述明確別無訊問之必要者，不得
    再行傳喚，刑事訴訟法第196條亦有明文，被告雖於本院準
    備程序要求訊問證人余美麗，然余美麗於原審已由法官合法
    訊問，且於訊問時予當事人詰問之機會，其陳述明確別無訊
    問之必要者，是依據前開規定認無為必要亦不得再行傳喚，
    附此敘明。
二、論罪科刑部分：
(一)、核被告乙○○所為，係犯刑法第302條第1項私行拘禁罪、第
    346條第1項及第3項、第1項之恐嚇取財罪既遂罪及恐嚇取財
    未遂罪，被告乙○○與邱德垣與馬永誠間，就私行拘禁犯行
    部分；被告乙○○與馬永誠間，就恐嚇取財既遂部分犯行，
    各有犯意聯絡及行為分擔，均應論以共同正犯。被告乙○○
    所為一次恐嚇取財既遂、一次恐嚇取財未遂犯行，時間緊接
    ，所犯罪名相同，顯係出於概括之犯意為之，為連續犯，應
    依刑法第56條之規定，論以一恐嚇取財既遂罪，並加重其刑
    。所犯私行拘禁罪及恐嚇取財罪間，有方法、結果之牽連關
    係，應從一重之恐嚇取財罪處斷，被告有事實欄所載有期徒
    刑執行完畢情形，其於五年以內再犯本件有期徒刑以上之罪
    ，均為累犯，應依刑法第47條規定，並遞加重其刑。
(二)、原審認被告罪證明確，並適用刑事訴訟法第299條第1項前段
    ，刑法第28條、第56條、第346條第1項、第302條第1項、第
    55條、第47條、第38條第1項第2款，罰金罰鍰提高標準條例
    第1條前段之規定，審酌被告乙○○之犯罪動機、目的係為
    取得不法金錢，以私行拘禁、恐嚇取財之方法，對邱中福個
    人、家庭及社會治安造成莫大危害，其於犯後猶一再飾詞卸
    責等一切情狀，量處有期徒刑壹年陸月。至於本案之伸縮警
    棍、電擊棒、西瓜刀各一支，雖電擊棒、西瓜刀各一支未扣
    案，但亦無證據證明業已滅失，而伸縮警棍、電擊棒各一支
    為被告乙○○所有，西瓜刀一支為共犯馬永誠所有，均係供
    本案犯罪所用之物，均應依刑法第38條第1項第2款之規定，
    宣告沒收。
(三)、經核原判決認事用法並無不合，量刑之諭知亦屬妥適，上訴
    人即被告上訴意旨，承認妨害自由否認打被害人以及恐嚇等
    情，指摘原判決不當，為無理由，應予駁回。
據上論斷，應依刑事訴訟法第368條，判決如主文。
本案經檢察官王安明到庭執行職務。
中　　華　　民　　國　　94　　年　　10 　月　　19　　日
　　　　　　　　　刑事第十七庭  審判長法　官  鄭文肅
　　　　　　　　　　　　　　　　　    法　官  林瑞斌
　　　　　　　 　 　　　　　　　　　　法　官  施俊堯
以上正本證明與原本無異。
如不服本判決，應於收受送達後十日內向本院提出上訴書狀，其
未敘述上訴之理由者並得於提起上訴後十日內向本院補提理由書
（均須按他造當事人之人數附繕本）。
                                      書記官  陳彥蕖
中　　華　　民　　國　　94　　年　　10　　月　　19　　日
附錄：本案論罪科刑法條全文
刑法第302條第1項
私行拘禁或以其他非法方法，剝奪人之行動自由者，處五年以下
有期徒刑、拘役或三百元以下罰金。
刑法第346條第1項
意圖為自己或第三人不法之所有，以恐嚇使人將本人或第三人之
物交付者，處六月以上五年以下有期徒刑，得併科一千元以下罰
金。
